【裁判字號】    96,破更一,8
【裁判日期】    970130
【裁判案由】    破產宣告
【裁判全文】
臺灣臺北地方法院民事裁定             96年度破更一字第8號
聲  請  人  甲○○
上列當事人間聲請破產宣告事件，本院裁定如下：
    主  文
聲請駁回。
聲請程序費用新臺幣壹仟元由聲請人負擔。
    理  由
二、本件聲請意旨略以：聲請人因一時誤信損友，受邀投資美容
    店生意，遂向銀行貸款，後其友人以資金不足為由，委請聲
    請人多出一份資金，聲請人復向其他銀行借貸款項投入。嗣
    因經濟不景氣等因素，該投資事業終究不敵虧損累累而宣告
    倒閉，致聲請人積欠大筆債務，且因銀行貸款利息甚鉅，年
    息均將近20% ，縱使聲請人不吃不喝，亦無法支付每個月新
    台幣（以下同）5 萬元之高額利息。聲請人現今之負債，共
    約2,228,467 元，該債務已超過債務人之總資產甚多，為此
    聲請宣告破產云云。
二、按破產，對債務人不能清償債務者，宣告之；破產宣告時屬
    於破產人之一切財產，及將來行使之財產請求權，破產宣告
    後，破產終結前，破產人所取得之財產，為破產財團；財團
    費用及財團債務，應先於破產債權，隨時由破產財團清償之
    ，破產法第57條、第82條第1項、第97條分別定有明文。而
    破產程序乃於債務人不能清償其債務時，為使多數債權人獲
    得平等滿足，並兼顧債務人之利益，而就債務人之總財產，
    由法院參與之一般強制執行程序之謂；是法院就破產之聲請
    ，以職權為必要調查，如債務人確係無財產，則破產財團即
    不能構成，無從依破產程序清理債務，參照破產法第148條
    之旨趣，自應依同法第63條，以裁定駁回其聲請，此亦有司
    法院院字第1505號解釋可資參照；同理，如構成破產財團之
    債務人財產明顯不足清償破產財團費用及財團債務時，即破
    產法第95條、第96條規定，財產費用為：(一)因破產財團之管
    理、變價及分配所生之費用，(二)破產債權人共同利益所需審
    判上之費用，(三)破產管理人之報酬，(四)破產人及其家屬之必
    要生活費及喪葬費；財團債務為：(一)破產管理人關於破產財
    團所為行為而生之債務，(二)破產人管理人為破產財團請求履
    行雙務契約所生之債務，或因破產宣告後應履行雙務契約而
    生之債務，(三)為破產財團無因管理所生之債務，(四)因破產財
    團不當得利所生之債務，依破產法第148條規定，法院於宣
    告破產後，隨即須同時宣告破產程序終止，此無異徒增破產
    程序及費用之浪費，且無益於債務人及其他債權人，故參照
    上開司法院解釋及相關說明，本院認若有此情狀，聲請宣告
    破產即為無實益，自應適用同法第63條規定以裁定駁回破產
    宣告之聲請。
三、經查：
  (一)依聲請人之聲請狀及債權人清冊，本件債權人人數眾多，且
    積欠之債務金額依債權人清冊及本院依職權函詢各債權銀行
    計12家初步陳報結果共計達二百七十餘萬元，破產程序處理
    繁瑣，關於所需支付破產管理人之費用，依據聲請人之陳報
    至少需花費4、5萬元以上。又聲請人主張其有30萬7600元，
    雖據其提出債務人之財產狀況說明書、台灣銀行支票各1份
    為證，然此部分資產是否於本院裁定破產時，仍未遭聲請人
    債權人執行而屬債務人之責任財產，不無疑義。又縱使以此
    金額以支應因破產財團之管理、變價及分配所生之費用、破
    產債權人共同利益所需審判上之費用及破產管理人之報酬後
    ，所剩無幾，其破產債權人顯無法獲得相當比例之受償，自
    無宣告破產之實益。
  (二)聲請人係60年出生，目前年約36歲正值壯年，且曾投資經營
    美容業生意，既經聲請人自陳在卷，堪認其具備相當之工作
    能力，則計算至聲請人65歲止，應尚有近30年可工作取得收
    入。參以聲請人提出之債權人清冊，其所有債權人均為金融
    機構，則聲請人既仍有相當之工作能力，甚準備30餘萬元用
    以支應破產程序之需，當得與各債權銀行協商如何簡化還款
    程序、降低利息，俾以於其能力範圍內以合理方式分期清償
    債務，而非將所餘資產浪費於破產程序，反而令各債權人平
    白損失對於聲請人之債權。因此，本院考量破產程序之進行
    繁雜且所費不貲，扣除破產管理人之報酬、破產人之必要生
    活費用等後，認為聲請人顯無資產支應龐大之破產程序費用
    ，遑論供清償債務之用，可謂缺乏進行破產程序之實益，故
    應駁回聲請人本件破產之聲請，爰裁定如主文。
  (三)揆諸前揭說明，本件聲請與法律規定之要件不符，並無理由
    ，應予駁回。
四、依破產法第5條，民事訴訟法第95條、第78條，爰裁定如主
    文。
中    華    民    國    97    年    1    月    30    日
                  民事第五庭   法  官  吳佳薇
如對本裁定抗告須於裁定送達後10日內向本院提出抗告狀，並繳
納抗告費新臺幣1,000元。
以上正本係照原本作成。
中    華    民    國    97    年    1    月    30    日
                               書記官  許博為


司法院資訊處製作；財團法人民間司法改革基金會備份。
